【裁判字號】    98,交抗,785
【裁判日期】    980406
【裁判案由】    違反道路交通管理處罰條例
【裁判全文】
臺灣高等法院交通事件裁定             98年度交抗字第785號
抗  告  人
即受處分人   甲○○
上列抗告人因違反道路交通管理處罰條例案件，不服臺灣新竹地
方法院中華民國98年1月6日所為裁定（97年度交聲字第 503號）
，提起抗告，本院裁定如下：
    主  文
抗告駁回。
    理  由
一、按汽機車駕駛人飲用酒類或其他類似物後其吐氣所含酒精濃
    度超過每公升0.25毫克或血液中酒精濃度超過百分之0.05以
    上者，不得駕車；又汽機車駕駛人，駕駛汽機車經測試檢定
    酒精濃度超過規定標準者，處新臺幣（下同）15,000元以上
    60,000元以下罰鍰，並當場移置保管該汽車及吊扣其駕駛執
    照1年；另汽機車駕駛人經依前開規定吊扣駕駛執照，並於
    吊扣期間內再有前開情形者，處6萬元罰鍰，並當場移置保
    管該汽機車及吊銷其駕駛執照，並應接受道路交通安全講習
    ，道路交通安全規則第114條第2款、道路交通管理處罰條例
    第35條第1項第1款、第3項前段、第24條第1項第2款分別定
    有明文。又按汽車駕駛人取得高一級車類之駕駛資格者，應
    換發駕駛執照，並准其駕駛較低級車類之車輛，其規定如下
    ：…(四)已領有小型車駕駛執照者，得駕駛輕型機器腳踏車；
    汽車駕駛人，因違反道路交通管理處罰條例及道路交通安全
    規則之規定，受吊銷駕駛執照處分時，吊銷其持有各級車類
    之駕駛執照；汽車駕駛人，曾依道路交通管理處罰條例第35
    條第3項前段規定吊銷駕駛執照者，3年內不得考領駕駛執照
    ；道路交通安全規則第61條第1項、道路交通管理處罰條例
    第68條、第67條第2項前段亦分別定有明文。
二、本件受處分人於民國97年4月15日晚上7時至9時許，在新竹
    市○○路友人家中飲用雞酒約3碗後，已達不能安全駕駛動
    力交通工具之程度，竟仍騎乘車號RNY-892號輕型機車，於
    行經太原路3之1號前時，因與他車發生擦撞，致受處分人人
    車倒地，並受有臉開放性傷口及頭部挫擦等傷害，經警據報
    前往處理，抽血檢測受處分人血液中酒精濃度為341.6MG/DL
    ，換算呼氣酒精濃度為每公升1.62毫克，涉有道路交通管理
    處罰條例第35條第1項第1款之違規，經新竹市警察局交通隊
    第二分隊員警開掣竹市警交字第E00000000號舉發違反道路
    交通管理事件通知單（下稱舉發通知單）舉發；另因受處分
    人係在駕駛執照吊扣期間騎乘前揭機車，員警並開掣竹市警
    交字第E0 0000000號舉發通知單，舉發受處分人無照駕駛之
    違規，受處分人並已於97年6月13日繳納無照駕駛之罰鍰
    6,000 元；受處分人前開酒後駕車之行為，因同時犯公共危
    險罪，經檢察官聲請簡易判決處刑，經原法院於97年7月17
    日以97 年度竹交簡字第382號簡易判決判處罰金7萬元等情
    ，有舉發通知單、收據及簡易判決書附卷可稽（見原審卷第
    7頁、第8頁、第11頁）。從而，原處分機關以受處分人在吊
    扣駕照期間，有酒後駕車之行為，依道路交通管理處罰條例
    第35條第3項規定，吊銷其駕駛執照，於法洵無不合。
三、抗告意旨略以：受處分人於97年4 月15日酒後駕駛輕機車，
    業經原處分機關裁處無照駕駛之罰鍰6,000 元，受處分人並
    已於97年6 月13日繳納，雖上開違規時係於小型車駕照吊扣
    期間，惟受處分人業於同年8月29日領回原遭吊扣之小型車
    駕照，原處分機關竟於同年10月14日裁罰吊銷該駕照，違反
    一事不二罰原則，爰請撤銷原裁定云云。
四、經查：
  (一)按行政罰法第26條規定：「一行為同時觸犯刑事法律及違反
    行政法上義務規定者，依刑事法律處罰之。但其行為應處以
    其他種類行政罰或得沒入之物而未經法院宣告沒收者，亦得
    裁處之。」、「前項行為如經不起訴處分或為無罪、免訴、
    不受理、不付審理之裁判確定者，得依違反行政法上義務規
    定裁處之。」此即所謂一事不二罰之原則。又此所稱「其他
    種類行政罰」，係指違反行政法上之義務應受「裁罰性」之
    「不利處分」而言，依行政罰法第2條規定，應包括限制或
    禁止行為之吊扣證照處分在內。
  (二)本件受處分人於97年10月 8日以一事不二罰為由，向原處分
    機關提出申訴，經原處分機關於同年10月16日以竹監新字第
    0973301514號函覆：(1)受處分人原應繳納行政罰鍰6 萬元，
    惟依道路交通管理處罰條例第35條第8 項及行政罰法第26條
    規定，該行政罰鍰與受處分人所受前開刑事罰罰金7 萬元相
    抵扣，故予免處。(2)依道路交通管理處罰條例第35條第3 項
    規定，受處分人之駕駛執照應予吊銷，查受處分人尚未辦理
    駕照吊銷及參加道安講習，隨函檢附97年10月14日竹監新三
    字第裁51-E00000000號違反道路交通管理事件裁決書，裁罰
    吊銷受處分人之普通自用小客車駕駛執照，且3 年內禁考。
    (3)受處分人97年6月13日繳納之無照駕駛罰鍰6,000元，應予
    免處退還，請持相關證件、收據等辦理退款等語（見原審卷
    第13頁至第14頁）。是原處分機關於原法院97年度竹交簡字
    第382號簡易判決判處受處分人罰金7萬元後，免除受處分人
    於駕照吊扣期間復酒後駕車之行政罰鍰6 萬元，並退還受處
    分人無照駕駛之罰鍰6,000 元，並無受處分人所稱違反一事
    不二罰原則之情形。
  (三)受處分人所持有之小型車駕照，前因另案酒後駕車，經處分
    吊扣，期間自96年8月29日起至97年8月28日止，有受處分人
    之汽、機車駕照基本資料附卷可稽（見原審卷第12頁）。受
    處分人本件於97年4月15日酒後駕車，係於前揭小型車駕照
    吊扣期間，依道路交通管理處罰條例第35條第3項前段規定
    ，原處分機關自得吊銷其騎乘輕型機車所憑之小型車駕照。
    又依前揭說明，吊扣（銷）駕照係屬罰鍰以外之「其他種類
    行政罰」，原處分機關仍得併予裁處，而無違一事不二罰原
    則。
五、綜上所述，受處分人於駕照吊扣期間酒後駕車之違規事證明
    確，原法院維持原處分機關依前揭規定之裁處結果，駁回受
    處分人之聲明異議，認事用法，尚無不合。受處分人執前詞
    提起抗告，為無理由，應予駁回。
六、據上論結，應依道路交通案件處理辦法第26條，刑事訴訟法
    第412條，裁定如主文。
中    華    民    國    98    年    4     月    6     日
            刑事第十三庭  審判長法  官  曾德水
                                法  官  陳恆寬
                                法  官  趙文
以上正本證明與原本無異。
不得再抗告。
                                書記官  葉金發
中    華    民    國    98    年    4     月    8     日


司法院資訊處製作；財團法人民間司法改革基金會備份。
